臺灣高等法院民事裁定
111年度再抗字第7號
聲  請  人  戴呈祥  


上列聲請人與相對人林品宜間損害賠償等事件，聲請人對於中華
民國111年4月26日本院111年度抗字第424號確定裁定，聲請再審
，本院裁定如下：
    主  文
聲請駁回。
聲請費用由聲請人負擔。
    理  由
一、按再審之訴，應於30日之不變期間內提起；前項期間，自判
    決確定時起算，判決於送達前確定者，自送達時起算，民事
    訴訟法第500條第1項、第2項前段分別定有明文。上開規定
    依同法第507條規定，於確定裁定聲請再審準用之。查聲請
    人於民國111年5月23日對同年4月26日本院111年度抗字第42
    4號確定裁定（下稱原確定裁定）聲請再審（見本院卷第3頁
    ），未逾30日之不變期間，先予敘明。 
二、聲請意旨略以：相對人與伊進行數位貨幣交易後，竟向基隆
    市警察局通報遭詐欺，致伊帳戶遭凍結，伊遂向臺灣基隆地
    方法院（下稱基隆地院）訴請相對人損害賠償，經該院以11
    1年度訴字第26號受理。伊再依兩造間之交易聲明書（下稱
    系爭聲明書)第5條合意管轄約定（下稱系爭約定），聲請移
    送至臺灣屏東地方法院（下稱屏東地院)獲准（下稱移轉管
    轄裁定），相對人不服提起抗告，原確定裁定以系爭聲明書
    為伊單方預定之定型化契約，合意管轄之約定對相對人顯失
    公平，且兩造刑事案件係由基隆市政府警察局偵辦，在基隆
    地院調查較為便捷為由，廢棄移轉管轄裁定並駁回伊移轉管
    轄之聲請。惟兩造間刑事案件係繫屬臺灣屏東地方檢察署（
    下稱屏東地檢），伊所提多件另案民事賠償事件亦均移送至
    屏東地院確定（下稱另案民事裁定），原確定裁定作成前並
    未通知進行言詞辯論，致伊未及提出屏東地檢開庭通知及另
    案民事裁定，自有民事訴訟法第496條第1項第13款之再審事
    由。又系爭聲明書係伊為避免交易相對人遭第三人詐騙並確
    認係本人購買，方要求交易相對人必須確認並同意系爭聲明
    書內容才能進行交易，故系爭聲明書並無顯失公平而無效之
    情形，則系爭聲明書既為相對人同意，基於締約自由，關於
    系爭約定自屬有效，並聲明：㈠原確定裁定廢棄。㈡駁回相對
    人抗告。　　
三、按當事人發現未經斟酌之證物或得使用該證物，且如經斟酌
    該證物，可受較有利益之裁判者，始得以再審之聲請對於確
    定終局裁定，聲明不服，民事訴訟法第507條、第496條第1 
    項第13款定有明文。所謂當事人發現未經斟酌之證物，係指
    事實審言詞辯論終結前已存在之證物，因當事人不知有此致
    未經斟酌現始知之，或雖知有此而不能使用，現始得使用，
    且經斟酌後可受較有利益之裁判者而言。倘按其情狀依一般
    社會之通念，尚非不知該證物或不能檢出或命第三人提出者
    ，亦無該條款規定之適用（最高法院98年度台上字第1258號
    判決意旨參照）。又法院裁判適用法規或解釋法律，係依職
    權為之，原無待當事人提出其他判決以為證據。再審原告提
    出另一判決，利用其法律上之見解而為有利於己之主張，不
    能謂係民事訴訟法第496條第1項第13款之新證物（最高法院
    64年度台聲字第58號裁定要旨參照）。聲請人主張原確定裁
    定有民事訴訟法第496條第1項第13款再審事由，固提出屏東
    地檢開庭通知書及另案民事裁定為證（見本院卷第15至19頁
    ）。然依上說明，原確定裁定依職權解釋適用民事訴訟法第
    24條第2項，認系爭約定顯失公平，本無待當事人提出另案
    民事裁定以為證據，況另案民事裁定非屬民事訴訟法第496
    條第1項第13款所定之證物。又聲請人於刑事案件委任之辯
    護人早於111年4月11日即接獲開庭通知書，依一般社會通念
    並非不能在原確定裁定於同年月26日作成前檢出。是聲請人
    主張原確定裁定有民事訴訟法第496條第1項第13款之再審事
    由云云，顯無可採。
四、據上論結，本件聲請再審為無理由，爰裁定如主文。
中　　華　　民　　國　　111 　年　　8 　　月　　4 　　日
                  民事第七庭    
                      審判長法　官  李昆霖
　　　　　　　　        　　法  官  林翠華
　　　　　　　        　　　法  官  蔡惠琪
正本係照原本作成。
不得抗告。
中　　華　　民　　國　　111 　年　　8 　　月　　4 　　日

   　　　　　　　　　　　　 書記官  蕭英傑